臺灣屏東地方法院刑事判決　　　　　　　　　　　　　九十三年度訴字第二三四號
　　公　訴　人　臺灣屏東地方法院檢察署檢察官
　　被　　　告　乙○○
　　選任辯護人　曾慶雲律師
　　被　　　告　甲○○
右列被告等因偽造文書等案件，經檢察官提起公訴（九十三年度偵字第六七三號），
被告自白犯罪，本院裁定改以簡式審判程序審理，判決如左：
    主  文
乙○○違反不得使大陸地區人民非法進入臺灣地區之規定，處有期徒刑肆月，如易科
罰金，以參佰元折算壹日。緩刑參年。臺北縣警察局永和分局中正派出所民國九十二
年八月二十八日核發之甲○○流動人口登記聯單壹紙及屏東縣警察局內埔分局龍泉派
出所民國九十二年十一月二十八日核發之甲○○流動人口登記聯單丁聯壹紙，均沒收
。
甲○○共同連續行使明知為不實之事項，而使公務員登載於職務上所掌之公文書，足
以生損害於公眾，處有期徒刑肆月，如易科罰金，以參佰元折算壹日。緩刑參年。臺
北縣警察局永和分局中正派出所民國九十二年八月二十八日核發之甲○○流動人口登
記聯單壹紙及屏東縣警察局內埔分局龍泉派出所民國九十二年十一月二十八日核發之
甲○○流動人口登記聯單丁聯壹紙，均沒收。
    事  實
一、乙○○在大陸地區福建省結識大陸地區男子甲○○，兩人並無結婚之真意，乙○
    ○為使甲○○得以來台打工，明知大陸地區人民未經許可，不得以非法方法入境
    台灣地區，竟仍基於使大陸地區人民非法進入台灣地區之意思，並與甲○○基於
    使公務員將不實事項登載於職務上所載公文書之概括犯意聯絡，先於民國九十二
    年六月二十六日在大陸地區福建省福州市與甲○○辦理結婚登記取得結婚證書後
    ，於同年七月十一日持向財團法人海峽交流基金會（下稱海基會）認證，並於同
    日持上述福州市公證處所核發之結婚公證書及海基會認證函，至臺北縣永和戶政
    事務所填具「結婚登記申請書」，申請辦理結婚戶籍登記及變更身分證配偶欄之
    登記，使不知情之該管公務員將「乙○○與甲○○結婚、配偶甲○○」等不實事
    項登載於其職務上所掌之戶籍謄本及黃翠華身分證等公文書上，足以生損害於戶
    政機關對結婚登記管理之正確性。乙○○又於同年七月十五日至臺北縣警察局永
    和分局中正派出所，填具「大陸地區人民進入臺灣地區保證書」，連同結婚公證
    書、認證書、戶籍謄本等文書，持以向派出所該管警員申報，而行使上開不實之
    身分證、戶籍謄本，致不知情之該管警員將「乙○○與甲○○係夫妻關係」之不
    實事項登載於上開保證書簽註意見欄之公文書上，足以生損害於警政機關對轄區
    居民管理之正確性。乙○○並於同日向內政部警政署入出境管理局（下稱入出境
    管理局）填具內容不實之「大陸地區人民進入台灣地區旅行證申請書」，檢同上
    開結婚公證書、認證書、乙○○身分證、戶籍謄本、保證書等資料，以配偶來台
    探親為由，向入出境管理局申請甲○○入境，而行使該不實之身分證、戶籍謄本
    、保證書等公文書，致不知情之入出境管理局承辦公務員將「民國九十二年六月
    二十六日結婚」之不實事項登載於職務上所掌前開旅行證申請書核發欄之公文書
    上，並記載同意核發大陸來台旅行證，足以生損害於入出境管理局關於入境台灣
    地區大陸人士管理之正確性。甲○○遂於九十二年八月二十八日以形式上合法之
    探親方式非法入境台灣地區後，二人遂於同年八月二十八日及十一月二十八日，
    分別至臺北縣政府警察局永和分局中正派出所及屏東縣警察局內埔分局龍泉派出
    所，行使前述不實之乙○○身分證、戶籍謄本、保證書、旅行證核發書等資料申
    請辦理流動人口登記，致不知情之該管警員，將「乙○○與甲○○係夫妻關係，
    暫住事由為探親」等不實事項登載於流動人口登記聯單之公文書上（計有四聯，
    其中丁聯交由當事人持有，以供查驗），足以生損害於警政機關對轄區居民管理
    之正確性，警方並將上述流動人口登記聯單丁聯各一紙交予甲○○。隨後甲○○
    即自行北上打工。嗣於九十三年一月二十二日十三時許，員警至乙○○住處作例
    行性查訪時，乙○○主動告知上情。
二、案經屏東縣警察局內埔分局報請臺灣屏東地方法院檢察署檢察官偵查起訴。
    理  由
一、本件被告乙○○、甲○○所犯係死刑、無期徒刑、最輕本刑為三年以上有期徒刑
    以外之罪，其於準備程序中就被訴事實為有罪之陳述，經法官告知簡式審判程序
    之旨，並聽取公訴人、被告及選任辯護人之意見後，認為適宜由受命法官獨任進
    行簡式審判程序，依刑事訴訟法第二百七十三條之一第一項規定，裁定由受命法
    官獨任進行簡式審判程序，合先敘明。
二、前揭犯罪事實，業據被告乙○○、甲○○於本院審理中坦白承認，被告乙○○並
    供陳「我們沒有婚姻之實，甲○○都在外面打工，偶爾來一下，是內埔的警察查
    戶口發現怎麼大過年的，甲○○都不在家，我想到當初我去中正派出所登記時，
    警察就告訴我說我先生不可以打工，也不可以到處亂跑。我當時就很緊張就告訴
    龍泉派出所警察說我們是假結婚。」等語，核與被告甲○○供稱之「我和乙○○
    是假結婚，因為事業失敗，想到臺灣賺錢還債，所以才想到這個辦法」等語相符
    ；此外，復有福建省福州市公證處出具之結婚公證書、中華人民共和國結婚證、
    海基會驗證證明書、被告乙○○所填具之結婚登記申請書、大陸地區人民進入台
    灣地區保證書、大陸地區人民進入台灣地區旅行證申請書、委託書、流動人口登
    記聯單、入出境查詢結果等文件影本各一份附卷可稽，是被告二人之自白與事實
    相符，本案事證明確，被告二人犯行洵堪認定。
三、按台灣地區與大陸地區人民關係條例第七十九條第一項處罰違反同條例第十五條
    第一款所規定之使大陸地區人民非法進入台灣地區罪，凡非經合法手續進入者，
    均包括之，自不以偷渡進入者為限，最高法院著有九十年度台上字第三一八○號
    判決意旨可資參照。本件被告乙○○明知其並無與大陸地區人民甲○○結婚之真
    意，而使大陸地區人民甲○○以假結婚之非法方式進入台灣地區，入境方式及手
    續形式上雖均合法，惟實質上形同以非法手段使大陸地區人民進入台灣地區，與
    前揭使大陸地區人民非法進入台灣地區規定相符，即該當本罪。另查被告乙○○
    行為後，臺灣地區與大陸地區人民關係條例已於九十二年十月二十九日修正公布
    ，同年十二月三十一日施行生效，修正前之原第七十九條第一項規定：「違反第
    十五條第一款規定者，處五年以下有期徒刑、拘役或科或併科新台幣五十萬元以
    下罰金。」，修正後之第七十九條第一項規定：「違反第十五條第一款規定者，
    處一年以上七年以下有期徒刑，得併科新臺幣一百萬元以下罰金。」，則修正後
    之法定本刑重於修正前之同條項之法定本刑，依據刑法第二條第一項之規定，以
    適用修正前之舊法較有利於被告，自應適用九十二年十月二十九日修正前臺灣地
    區與大陸地區人民關係條例之上開規定。是被告乙○○以辦理假結婚之方式使被
    告甲○○來台之行為，係違反修正前臺灣地區與大陸地區人民關係條例第十五條
    第一款之規定，應依修正前同條例第七十九條第一項論罪科刑。此部分犯罪事實
    雖未於起訴書中論及，惟業經公訴人於九十三年六月十五日當庭更正，本院自應
    併與審酌。又按結婚應以當事人之一方為申請人，為結婚之登記；而於登記之際
    提出證明文件予戶政機關查驗後，戶政機關即應登載，故申請人明知無二人並無
    結婚之實，卻使戶政機關之公務員為結婚之登記，自構成刑法第二百十四條之明
    知不實事項使公務員登載不實罪。末按「流動人口登記聯單」，係警員經該流動
    人口申報後，依法填製，除將其中一聯交由該流動人口留存外，其他二聯則分別
    由登記派出所及該管分局存查，係屬公務員職務上所掌之公文書。被告二人無結
    婚之真意，仍為假結婚之行為，係犯刑法第二百十六條、第二百十四條之行使使
    公務員登載不實文書罪。被告二人就行使使公務員登載不實文書犯行，均有犯意
    聯絡及行為分擔，皆為共同正犯。被告二人於使該管公務員在身分證、戶籍謄本
    及大陸地區人民進入臺灣地區保證書上為不實之登載後，復持該登載不實之公文
    書加以行使，其上開使公務員登載不實公文書之低度行為，已為行使使公務員登
    載不實之公文書之高度行為所吸收，不另論該等部分之使公務員登載不實罪。被
    告二人先後多次行使不實之身分證、戶籍謄本、保證書等文書之犯行，時間緊接
    ，方法相同，觸犯構成要件相同之罪名，顯均係基於概括犯意為之，為連續犯，
    均應依刑法第五十六條之規定，以一罪論，並均加重其刑。又被告二人使警察機
    關在流動人口登記聯單上、內政部入出境管理局在申請書上分別為不實之登記行
    為，雖未為行使行為所吸收，惟該等行為與被告行使不實之身分證、戶籍謄本、
    保證書等公文書之行為，有方法、結果之牽連犯關係，應依刑法第五十五條之規
    定，從情節較重之行使使公務員登載不實公文書罪處斷。被告乙○○於上開犯行
    為員警發覺前，即向警方坦承其與甲○○為假結婚，業經被告乙○○供明並有九
    十三年一月二十二日警訊筆錄在卷可按，被告乙○○係對於未經發覺之犯罪自首
    而受裁判，應依刑法第六十二條前段減輕其刑。爰審酌被告乙○○為圖使被告甲
    ○○來台，竟以假結婚方式，引發臺灣社會問題，進而威脅國家安全，惟念其二
    人犯後尚能坦承犯行，態度良好等一切情狀，分別量處如主文所示之刑，並均諭
    知易科罰金之標準，以資儆懲。又被告乙○○、甲○○前均未曾受有期徒刑以上
    刑之宣告，有臺灣高等法院被告全國前案紀錄表各一份在卷可查，被告甲○○並
    於案發後遭警收容已久，其等經此刑事偵審程序後，當能知所警惕而無再犯之虞
    ，本院認其二人所宣告之刑以暫不執行為適當，均併宣告緩刑三年，以啟自新。
    又流動人口登記聯單分為甲、乙、丙、丁四聯，其中甲聯由派出所存查、乙聯送
    分局四組、丙聯由分局四組轉報入出境管理局、丁聯則由派出所給付予被告甲○
    ○持有等情，有卷附流動人口登記聯單說明可稽，而被告二人先後至臺北縣警察
    局永和分局中正派出所及屏東縣警察局內埔分局龍泉派出所辦理流動人口登記，
    亦據其供承在卷，該二紙聯單雖未扣案，然無證據證明其已滅失，且為被告二人
    犯罪所得之物，爰依刑法第三十八條第一項第三款之規定，併予宣告沒收。
據上論斷，應依刑事訴訟法第二百九十九條第一項前段、第二百七十三條之一第一項
，修正前臺灣地區與大陸地區人民關係條例第七十九條第一項，刑法第二條第一項、
第十一條前段、第二十八條、第五十六條、第二百十六條、第二百十四條、第五十五
條、第六十二條前段、第四十一條第一項前段、第七十四條第一款、第三十八條第一
項第三款，罰金罰鍰提高標準條例第一條前段、第二條，判決如主文。
本案經檢察官蔡榮龍到庭執行職務。
中　　　華　　　民　　　國　　九十三　　年　　　六　　　月　　二十九　　日
                                臺灣屏東地方法院刑事第四庭
                                    法　官  陳姵君
右正本證明與原本無異。
如不服本判決應於收受本判決送達後十日內向本院提出上訴書狀，其未敘述上訴理由
者，並得於提起上訴後十日內向本院補提理由書狀（均須按他造當事人之人數附繕本
 ）「切勿逕送上級法院」
                                    書記官　許倬維
中　　　華　　　民　　　國　　九十三　　年　　　六　　　月　　二十九　　日
臺灣地區與大陸地區人民關係條例第十五條
左列行為不得為之：
一 使大陸地區人民非法進入臺灣地區。
臺灣地區與大陸地區人民關係條例第七十九條第一項
違反第十五條第一款規定者，處五年以下有期徒刑、拘役或科或併科新台幣五十萬元
以下罰金。
中華民國刑法第二百一十四條
 (使公務員登載不實罪)
明知為不實之事項，而使公務員登載於職務上所掌之公文書，足以生損害
於公眾或他人者，處三年以下有期徒刑、拘役或五百元以下罰金。
中華民國刑法第二百一十六條
 (行使偽造變造或登載不實之文書罪)
行使第二百十條至第二百十五條之文書者，依偽造、變造文書或登載不實
事項或使登載不實事項之規定處斷。
